臺灣高等法院高雄分院刑事判決　　　　　　　　　　九十三年度上訴字第二九五號
　　上　訴　人
　　即　被　告　甲○○
　　選任辯護人　黃進祥
　　　　　　　　江順雄
　　　　　　　　黃建雄
右上訴人因違反懲治走私條例案件，不服臺灣高雄地方法院九十二年度訴字第一四三
八號中華民國九十三年二月二十七日第一審判決（起訴案號：臺灣高雄地方法院檢察
署九十一年度偵字第一０五九三號），提起上訴，本院判決如左：
    主  文
上訴駁回。
    事  實
一、甲○○係設於高雄市○○區○○街八十八巷三十四弄五號一樓「長聯金屬企業社
    」之負責人，與一名新加坡籍姓名不詳自稱「史蒂芬林」之成年男子，共同基於
    私運管制物品進口之犯意聯絡，於民國（下同）九十年七月十九日，以長聯金屬
    企業社名義為收貨人，自英國地區以進口ＡｌｕｍｉｎｕｍＳｃｒａｐｓ（即廢
    鋁屑）貨櫃三只之名義（貨櫃號碼分別為ＰＯＮＵ0000000、ＰＯＮＵ0
    000000、ＰＯＮＵ0000000號），其內實際裝載完稅價格計算，超
    過新台幣（下同）十萬元，經行政院依懲治走私條例第二條第四項所公告之「管
    制物品項目及其數額」丙項第一款所規定之管制進口物品「洋煙」總計一百三十
    二萬五千包（即貨櫃號碼為ＰＯＮＵ0000000號內裝有ＭＩＬＤＳＥＶＥ
    Ｎ三十五萬包、ＤＡＶＩＤＯＦＦ一萬零五百包及ＭＩＮＥ十萬包；貨櫃號碼為
    ＰＯＮＵ0000000號內裝有ＭＩＬＤＳＥＶＥＮ四十萬包、ＤＡＶＩＤＯ
    ＦＦ九千包及ＭＩＮＥ五萬包；貨櫃號碼為ＰＯＮＵ0000000號內裝有Ｄ
    ＡＶＩＤＯＦＦ四十萬五千五百包。合計ＭＩＬＤＳＥＶＥＮ共七十五萬包、Ｄ
    ＡＶＩＤＯＦＦ共四十二萬五千包及ＭＩＮＥ共十五萬包，完稅價格總計為二千
    四百六十五萬七千五百元），而利用鐵行渣華股份有限公司（下簡稱鐵行渣華公
    司）某不知情之成年承運人員以「ＯＯＣＬＣＨＩＮＡＯＣＮ一一七０」輪運送
    進口來台，嗣於九十年八月十四日晚間七時十分許，在高雄港六十五號碼頭，遭
    財政部高雄關稅局巡關員開櫃查驗查獲，並扣得上開私運管制物品進口之未稅洋
    菸。
二、案經法務部調查局航業海員調查處高雄調查站移送臺灣高雄地方法院檢察署檢察
    官偵查起訴。
    理  由
一、訊據上訴人即被告甲○○（下稱被告）矢口否認右揭走私未稅洋菸犯行，辯稱：
    該三只貨櫃之貨物並非長聯金屬企業社進口，不知貨櫃內夾藏未稅洋菸，「史蒂
    芬林」事先也沒通知其要進口該三只貨櫃；且被告沒有收到系爭小提單，扣押物
    品沒有這一份小提單，小提單不是在被告住處搜到的云云。經查：
（一）九十年七月十九日，以長聯金屬企業社名義為收貨人，由鐵行渣華公司以「Ｏ
      ＯＣＬＣＨＩＮＡＯＣＮ一一七０」輪，運送上開三只貨櫃於右揭時、地至高
      雄港六十五號碼頭之事實，業據鐵行渣華公司高雄分公司經理趙信興於法務部
      調查局航業海員調查處高雄調查站陳稱：「該三只貨櫃未稅洋菸是由ＯＯＣＬ
      ＣＨＩＮＡＶ四七Ｅ航次所載運，於九十年八月十四日十六時四十六分停泊高
      雄港六十五號碼頭，即由海關人員於當天晚上七時十分左右查獲發現，貨主為
      新加坡ＫＨＥＮＧ，收貨人為高雄市○○區○○街八十八巷三十四弄五號一樓
      長聯金屬企業社。」等語，並有扣案小提單（抽存於原審卷一六八頁）一紙可
      稽。
（二）又上開三只貨櫃係以ＡｌｕｍｉｎｕｍＳｃｒａｐｓ（即廢鋁屑）貨櫃三只之
      名義進口，惟貨櫃內實際裝載「洋煙」總計一百三十二萬五千包，即貨櫃號碼
      為ＰＯＮＵ0000000號內裝有ＭＩＬＤ  ＳＥＶＥＮ三十五萬包、ＤＡ
      ＶＩＤＯＦＦ一萬零五百包及ＭＩＮＥ十萬包；貨櫃號碼為ＰＯＮＵ0000
      000號內裝有ＭＩＬＤＳＥＶＥＮ四十萬包、ＤＡＶＩＤＯＦＦ九千包及Ｍ
      ＩＮＥ五萬包；貨櫃號碼為ＰＯＮＵ0000000號內裝有ＤＡＶＩＤＯＦ
      Ｆ四十萬五千五百包，合計ＭＩＬＤＳＥＶＥＮ共七十五萬包、ＤＡＶＩＤＯ
      ＦＦ共四十二萬五千包及ＭＩＮＥ共十五萬包，完稅價格總計為二千四百六十
      五萬七千五百元等情，有上開小提單一紙、高雄關稅局扣押筆錄一紙（見台灣
      高雄地方法院檢察署九十年度監字第○○○一二二號影印卷第九頁）、財政部
      關稅局九十一年九月二日關緝字第九一０六０八三五號函暨所附緝私報告表影
      本一份（見一○五九三號偵卷第五、六頁）附卷足憑。
（三）又長聯金屬企業社自八十九年十二月一日起至九十年八月二十二日止，接連共
      計九次自美國、荷蘭及新加坡進口不含被覆廢電線電纜，且委託瑞盈報關股份
      有限公司辦理報關事宜，業據證人駱英宗於原審審理時證述屬實（見原審九十
      二年十一月十一日審判筆錄），並有進口報單九份等資料附卷足稽。而洋菸與
      廢鋁屑之貨物之價格、性質相差甚大，以「史蒂芬林」與被告長期國際貿易往
      來均未曾發生貨物錯誤之情形，衡諸常情，自無可能輕易將價額高達二千四百
      六十五萬七千五百元之洋菸，誤為價格、性質相差甚大之廢鋁屑。
（四）被告於調查局航業海員調查處高雄站供稱：「˙˙˙其他「Ｐ＆Ｏ  Ｎｅｄｌ
      ｌｏｙｄ」外國Ｓｈｉｐｐｅｒ之提單複本是新加坡朋友「史蒂芬（姓林）」
      先生採購貨品後寄給我的小提單」（見調查站筆錄第四頁背面），於九十一年
      九月四日偵查中供稱：「我是長聯企業社負責人，我委託新加坡的公司進口廢
      鋁，我不知道裡面夾藏未稅洋菸，對方傳真提單的副本給我，船公司也有給我
      到貨證明˙˙˙˙˙˙」（見一○五九三號偵卷第八頁背面），於原審供稱：
      「（這次有訂貨？）有。˙˙˙」、「（提單有無傳真過去給你？）應該是八
      月十六日船公司職員打電話通知我有三個貨櫃，八月十八、十九日我才收到小
      提單」（見原審卷第十五頁），並經原審法官當庭勘驗九十一年九月四日偵訊
      被告錄音帶結果：被告確稱：「傳真提單影本」（原審卷第二十六頁、第二十
      七頁），顯然被告有收到該小提單，被告於本院審理時改稱未收到系爭小提單
      ，係事後卸責之詞。又據證人即法務部調查局航業海員調查處高雄航業海員調
      查站本案承辦人謝金淦於原審供稱：「（本案扣案時有無扣到本件小提單的副
      本？提示扣案證物（提單）並告以要旨？）應是從卷物抽出的證物」、「（本
      件是否本件提單？提示並告以要旨）是，應是本件出貨人寄給本地收貨人」、
      「（有無扣到本件三只貨櫃的提單傳真？）指出卷內的提單影本」、「（扣押
      筆錄的搜索日期，與扣押提單甲○○簽名的日期為何不同？）當時搜索時甲○
      ○不在，後來四月二十四日才請甲○○簽名」「（四月二十二日扣押筆錄並沒
      有寫到這張扣押物，如何證明系爭提單是四月二十二日當天扣得？）提單影本
      三張，是寫的太含糊，但我們有封箱，等被告到後才拆封」等語（見原審卷第
      一六一頁至第一六三頁）。足見扣押物品目錄雖未列出關於本案之小提單，該
      小提單並無被搜索在場人李瑛華（即被告之妻）之簽名，但上開小提單係本件
      系爭小提單，且係在被告在高雄市○○區○○街一二一號四樓之二住處依法搜
      索扣押，應足認定。姑不論該小提單「史蒂芬林」係以傳真方式或寄送方式交
      付，倘被告未與「史蒂芬林」之成年男子有何共同私運上開未稅洋菸進口之犯
      意聯絡，則該「史蒂芬林」之男子既在新加坡境內，未入境我國，理應將本件
      小提單寄至與他有犯意聯絡之人，俾便前往高雄港碼頭提領貨物，又豈會將本
      件洋菸完稅價值高達二千四百六十五萬七千五百元之小提單寄予被告之理，顯
      與常情有違，是被告前揭辯解，顯係事後卸責之詞，不足採信。
（五）此外，復有旅客入出境紀錄查詢資料、電話通聯紀錄各一份及扣案ＭＩＬＤＳ
      ＥＶＥＮ共七十五萬包、ＤＡＶＩＤＯＦＦ共四十二萬五千包及ＭＩＮＥ共十
      五萬包可證。本件事證明確，被告犯行應可認定。
二、核被告所為，係犯懲治走私條例第二條第一項之私運管制物品進口逾公告數額罪
    。被告與新加坡籍姓名不詳自稱「史蒂芬林」之成年男子間，有犯意之聯絡及行
    為之分擔，為共同正犯；被告利用鐵行渣華公司某不知情之成年承運人員運送上
    開洋菸入台，係間接正犯。又懲治走私條例已於九十一年六月二十六日經總統修
    正公布，並於同年月二十八日生效施行，其中第二條第一項原規定「私運管制物
    品進口﹑出口逾公告數額者，處七年以下有期徒刑，得併科新台幣二十萬元以下
    罰金」，現修正為「私運管制物品進口﹑出口逾公告數額者，處七年以下有期徒
    刑，得併科新台幣三百萬元以下罰金」，罰金刑由原來之新台幣二十萬元提高為
    三百萬元，因此新舊法比較結果，依刑法第二條第一項但書規定，自應適用對被
    告較為有利之修正前懲治走私條例第二條第一項之規定。再洋菸已於被告行為後
    之九十年十二月二十七日經行政院以（九０）台財字第０七五０八三號公告自九
    十一年一月一日起將之刪除而為非屬管制進口之物品，但此為事實變更，自無適
    用刑法第二條法律變更之餘地，對被告之犯行不生影響。
三、原審以被告罪證明確，適用修正前懲治走私條例第二條第一項、第十一條，刑法
    第二條第一項但書、第二十八條、第三十八條第一項第三款規定，審酌被告未曾
    有前科紀錄，素行良好，惟竟因貪圖不法利益，自英國私運管制進口物品洋菸來
    台，擾亂我國對於進口貨物之控管，並影響我國課稅公平及市場健全發展，且未
    稅洋菸數量高達一百三十二萬五千包，完稅價值高達二千四百六十五萬七千五百
    元，及其犯罪後之態度等一切情狀，量處有期徒刑二年。並以扣案之走私物品洋
    菸，共計ＭＩＬＤＳＥＶＥＮ七十五萬包、ＤＡＶＩＤＯＦＦ四十二萬五千包、
    ＭＩＮＥ十五萬包，係被告犯罪所得，屬被告所有，業據前所述，應依刑法第三
    十八條第一項第三款規定宣告沒收。扣案小提單一紙，雖為被告所有，尚未報關
    提領，非供本件犯罪所用，自無庸為沒收之諭知；另扣案之提單複本傳真三紙、
    謝福文等新加坡人名片四張、小張筆記資料六張、倪聖凱匯款單四張、進出口卡
    影本三張、高雄區中小企業銀行信用卡繳款書等三張、香寧通等進出口卡四張及
    船期表影本一份，雖係被告所有，然無證據證明係供犯罪所用之物，均無庸為沒
    收之諭知。原審認事用法核無違誤，量刑尚稱妥適，被告上訴意旨否認犯罪，而
    指摘原判決不當，為無理由，應予駁回。
據上論結，應依刑事訴訟法第三百六十八條，判決如主文。
本案經檢察官彭南雄到庭執行職務。
中      華      民      國    九十三    年      六      月     三十     日
                              臺灣高等法院高雄分院刑事第五庭
                                  審判長法官  曾永宗
                                        法官  陳明富
                                        法官  邱永貴
右正本證明與原本無異。
如不服本判決應於收受本判決後十日內向本院提出上訴書狀，其未述上訴理由者，
並得於提起上訴後十日內向本院補提理由書狀（均須按他造當事人之人數附繕本)「
切勿逕送上級法院」。
                                      書記官  梁雅華
中    華    民    國      九十三      年      六      月     三十   日
附錄：本判決論罪科刑法條：
修正前懲治走私條例第二條第一項：
私運管制物品進口﹑出口逾公告數額者，處七年以下有期徒刑，得併科新台幣二十萬
元以下罰金。
以犯前項之罪為常業者，處三年以上十年以下有期徒刑，得併科新台幣三十萬元以下
罰金。
第一項之未遂犯罰之。
第一項所稱管制物品及其數額，由行政院公告之。
